臺灣雲林地方法院民事判決　九十三年度訴字第三八四號
　　原　　　告　丙○○
　　被　　　告　雲林縣斗六市公所
　　法定代理人　乙○○
　　訴訟代理人　甲○○
右當事人間執行異議之訴事件，本院於中華民國九十三年十一月十六日言詞辯論終結
，判決如左：
    主      文
原告之訴及假執行之聲請均駁回。
訴訟費用由原告負擔。
    事實及理由
一、原告主張：其對訴外人呂愛箴即九二土木包工業向台灣彰化地方法院聲請取得九
    十三年度票字第九○三號民事裁定後，乃於民國九十三年六月三十日向本院民事
    執行處聲請執行呂愛箴於被告處得取得之斗六市仁愛社口公正鎮○道路排水溝改
    善工程及北明德三平道路排水溝改善工程之工程款計新台幣（下同）一百七十七
    萬元（下稱系爭工程款），詎被告以呂愛箴所承包之上開工程尚未完工，並無工
    程款可資扣押為由聲明異議，惟呂愛箴向被告所承攬之工程現已竣工，待被告完
    成驗收後，被告對呂愛箴即負給付系爭工程款義務，亦即呂愛箴對被告之工程款
    債權，為附條件之債權；是被告對呂愛箴間並非無工程款債務存在，而應屬停止
    條件未成就，被告主張伊與呂愛箴間無系爭工程款債權存在，應屬不實。再者，
    其對呂愛箴已有債權存在，且已取得執行名義，其即得依民法第二百四十二條規
    定代位呂愛箴向被告請求給付系爭工程款。聲明：被告應給付第三人呂愛箴即九
    二土木包工業之系爭工程款由原告收取，並自起訴狀繕本送達翌日起至清償日止
    按年利率百分之五計算之利息，及為以供擔保為條件之假執行宣告。
二、被告則辯以：原告聲請執行系爭工程款時，其與訴外人呂愛箴即九二土木包工業
    間之斗六市仁愛社口公正鎮○道路排水溝改善工程及北明德三平道路排水溝改善
    工程既未完成驗收，則呂愛箴之系爭工程款債權即尚不存在，原告自不得向其聲
    請強制執行系爭工程款；又上開二工程，現已驗收完畢，經結算其應付之工程款
    連同工程履約保證金計為一百八十一萬三千四百三十三元，因本院民事執行處所
    核發之九十三年度執字第七二四八號扣押命令尚未撤銷，致上開工程款尚未撥付
    予呂愛箴等語。並聲明：如主文所示。
三、兩造不爭執之事實：
  (一)原告持有訴外人呂愛箴即九二土木包工業所簽發面額分別為二百五十萬元、三百
    五十萬元之本票二紙，上開本票業經台灣彰化地方法院分別以九十三年度票字第
    九○三號、九五○號民事裁定准予強制執行確定在案。
  (二)原告持上開執行名義，向本院民事執行處聲請執行呂愛箴對被告之系爭工程款債
    權，經被告於九十三年七月十二日具狀聲明異議，經本院民事執行處通知原告，
    原告爰依強制執行法第一百二十條第二項規定提起本訴。
  (三)訴外人呂愛箴即九二土木包工業向被告所承攬之斗六市仁愛社口公正鎮○道路排
    水溝改善工程及北明德三平道路排水溝改善工程，已於同年八月十日及十三日驗
    收完成，經結算被告應付之工程款連同工程履約保證金計為一百八十一萬三千四
    百三十三元，因本院民事執行處所核發之九十三年度執壬字第七二四八號執行扣
    押命令尚未撤銷，致上開工程款被告尚未撥付予呂愛箴。
四、得心證之理由：
  (一)依民法第二百四十二條所定代位權之行使，係指債務人有怠於行使其對第三人之
    權利，債權人為保持債權，得以自己名義代位行使其權利而言；是債權人行使位
    權應以有保全自己債權之必要，且因債務人陷於遲延，而又怠於行使其權利為要
    件。又按扣押命令經送達執行債務人、第三債務人之後，債務人即喪失其收取權
    ，自不得向第三債務人請求清償，亦不得受領其清償。再者，民法第二百四十二
    條前段所定債務人怠於行使其權利時，債權人因保全債權，得以自己之名義，行
    使其權利之先決條件，須債務人果有此權利，且在可以行使之狀態，始有債權人
    代位行使之可言（最高法院六十五年度台上字第三八一號判例可參）。
  (二)查，第三人呂愛箴即九二土木包工業曾向被告承攬斗六市仁愛社口公正鎮○道路
    排水溝改善工程及北明德三平道路排水溝改善工程，上開工程已於九十三年八月
    十日及十三日經被告驗收完成，經結算被告應付之工程款連同工程履約保證金計
    為一百八十一萬三千四百三十三元等情，業據被告所自認在卷，並為原告所不爭
    執。是原告主張被告積欠第三人呂愛箴即九二土木包工業系爭工程款未付乙節，
    堪可採信。
  (三)次查，系爭工程款已為原告於九十三年六月三十日向本院民事執行處聲請強制執
    行，並經本院民事執行處核發九十三年度執字第七二四八號執行命令予以扣押，
    上開扣押命令尚未撤銷，致系爭工程款被告尚未撥付予呂愛箴等情，亦為兩造所
    不爭執。承上，本院民事執行處既對呂愛箴即九二土木包工業核發扣押命令，禁
    止其收取系爭工程債權，呂愛箴即九二土木包工業自不得對被告請求清償系爭工
    程款債務。職故，呂愛箴即九二土木包工業既因上揭扣押命令之存在，而不得行
    使其對被告之系爭工程款債權，則呂愛箴即九二土木包工業並非怠於行使其對被
    告之權利，其情至灼。呂愛箴即九二土木包工業既未怠於行使其對被告之系爭工
    程款債權，則原告主張依代位法律關係，請求被告支付系爭工程款，已難謂有據
    。況呂愛箴即九二土木包工業之系爭工程款債權既經本院民事執行處發扣押命令
    而不得行使，則原告代位請求被告給付呂愛箴即九二土木包工業系爭工程款本息
    ，而由其代位受領，應同受扣押命令之拘束而無從行使。從而，原告主張代位呂
    愛箴即九二土木包工業對於被告行使系爭工程款債權云云，依前揭說明，亦難認
    為有理由，應予駁回。原告本案請求既駁回，則其假執行之聲請亦失所附麗，應
    併予駁回。
五、據上論結，原告之訴為無理由，依民事訴訟法第七十八條，判決如主文。
中　　　華　　　民　　　國　　九十三　　年　　 十一 　　月　　 三十 　　日
                                  臺灣雲林地方法院民事庭
~B法　　　官　蔣得忠
右為正本係照原本作成。
如對本判決上訴須於判決送達後二十日內向本院提出上訴狀。（須附繕本）
中　　　華　　　民　　　國　　九十三　　年　　 十一 　　月　　 三十 　　日
~B法院書記官　周玄鎮
